【裁判字號】    97,附民,65
【裁判日期】    970819
【裁判案由】    損害賠償
【裁判全文】
臺灣高等法院高雄分院刑事判決          97年度附民字第65號
原        告  庚○○
被        告  乙○○
被        告  己○○
                      現於國防部台南軍事監獄
                      現寄押於臺灣高雄第二監獄
被        告  丁○○
                      現於臺灣高雄第二監獄
被        告  少年陳００
                      現於新竹誠正中學
                      現寄押於.
兼法定代理人  戊○○○
被        告  少年洪００
兼法定代理人  甲○○
兼法定代理人  丙○○
上列被告等因強盜等案件（本院97年度上訴字第1065號），經原
告提起附帶民事訴訟，請求損害賠償，本院判決如下：
    主  文
被告乙○○、少年陳００、戊○○○應連帶給付原告新台幣玖萬
貳仟元，及乙○○自民國九十七年七月十日起、少年陳００自民
國九十七年七月十八日起、戊○○○自民國九十七年七月十七日
起，均至清償日止，按週年利率百分之五計算之利息。
原告其餘之訴駁回。
原告假執行之聲請駁回。
    事實及理由
壹、程序方面：
    被告乙○○、被告兼法定代理人甲○○未於言詞辯論期日到
    場，核無民事訴訟法第386 條各款所列情形，爰依原告聲請
    ，由其一造辯論而為判決。
貳、實體方面：
一、原告起訴主張：被告乙○○等於民國96年7 月28日凌晨5 時
    許，在高屏大橋上，以徒手或手持柺杖鎖之方式猛砸、敲打
    原告所駕駛之車牌號碼F6-6778 號自用小客車，致該車左前
    車燈破裂、前方水箱蓋護網破裂、左側與後側板金凹陷、駕
    駛座與左後座車門玻璃碎裂，致原告之左右手均遭破碎之玻
    璃割傷，受有第二指背二處割傷（分別為1.2 公分、1.5 公
    分）之傷害。又被告戊○○○、甲○○、丙○○等分別為少
    年陳００、洪００之父母，依民法第187 條第1 項規定，應
    與被告乙○○等負連帶損害賠償責任。爰依侵權行為之法律
    關係，請求命被告連帶給付醫療費用新台幣（下同）2,000
    元，系爭汽車之維修費用70,000元，精神慰藉金100,000 元
    ，合計172,000 元及加計法定遲延利息之判決；並陳明願供
    擔保聲請宣告假執行。
二、被告等則以：己○○、丁○○、少年洪００等並無對原告為
    傷害，且原告請求之精神慰撫金太高，伊沒有錢可供賠償等
    語，資為抗辯。而請求駁回原告之訴。
三、按附帶民事訴訟之判決，應以刑事訴訟判決所認定之事實為
    據；因犯罪而受損害之人，於刑事訴訟程序得附帶提起民事
    訴訟，對於被告及依民法負賠償責任之人，請求回復其損害
    ，刑事訴訟法第500 條前段、第487條第1項分別定有明文。
    是附帶民事訴訟之對象，不以刑事案件之被告為限，即依民
    法負賠償責任之人，亦包括在內，最高法院71年台附字第5
    號、73年台附字第66號判例足資參照。本件原告主張被告乙○○、少年陳００對其為傷害、毀損之侵權行為事實，業據
    本院97年度上訴字第1065號刑事判決（如附件）認定在案，
    被告少年陳００雖經移送少年法院審理，惟其為共同侵權行
    為人，依民法第185條第1項規定，應負連帶損害賠償責任，
    被害人自得對之一併提起附帶民事訴訟，則原告此部分之主
    張，堪信為真實。至被告己○○、丁○○、少年洪００則矢
    口否認有為上開事實，本院刑事判決亦同此認定，則原告就
    訴請被告己○○、丁○○、少年洪００、甲○○、丙○○應
    共同連帶賠償損害部分之主張，自屬無據，應予駁回。
四、按因故意或過失，不法侵害他人之權利者，負損害賠償責任
    ；數人共同不法侵害他人之權利者，連帶負損害賠償責任；
    不法侵害他人之身體或健康者，對於被害人因此喪失或減少
    勞動能力或增加生活上之需要時，應負損害賠償責任；不法
    侵害他人之身體、健康者，被害人雖非財產上之損害，亦得
    請求賠償相當之金額；負損害賠償責任者，除法律另有規定
    或契約另有訂定外，應回復他方損害發生前之原狀。第一項
    情形，債權人得請求支付回復原狀所必要之費用，以代回復
    原狀，民法第184 條第1 項前段、第185 條第1 項前段、第
    193 條第1 項、第195 條第1 項前段、第213 條第1 項、第
    3 項分別定有明文。本件被告乙○○、少年陳００有共同傷
    害原告身體及毀損其汽車之事實，已如前述，則原告依前開
    規定，請求被告乙○○、少年陳００連帶負損害賠償責任，
    即屬有據。爰就原告請求之金額，是否准許，分述如下：
  (一)醫療費用部分：
    原告主張其因前揭傷害，至行政院衛生署屏東醫院就診共計
    支出醫療費用2,000 元之情，業據提出上開醫院驗傷診斷書
    及診斷證明書各1 紙為證，且為被告陳００及戊○○○所不
    爭執，經核與原告受傷之情形相當，且為醫療上所必需，應
    予准許。
  (二)汽車修復費用部分：
    原告主張其所有之汽車遭被告毀損，支出必要之修復費用共
    計70,000元，業據其提出車輛受損之照片6張及維修單據1紙
    為證，且為被告陳００及戊○○○所不爭執，則原告此部分
    之請求，即屬有據，應予准許。
  (三)精神慰藉金部分：
    原告主張其因被告之傷害，肉體及精神上均受極大之痛苦，
    爰請求精神慰藉金10萬元。本院審酌原告之傷勢尚屬輕微，
    所受損害非鉅，及被告少年陳００為國中肄業，無財產，其
    法定代理人戊○○○以製造紅磚為業，每月收入15,000元，
    被告乙○○僅國中畢業且身體有輕微之殘障，原告庚○○為
    高中肄業，現服役中，亦無財產，以兩造之身分、社會地位
    、教育程度、經濟能力、加害之程度等一切情狀綜合考量，
    認原告此部分請求，尚嫌過高，應以20,000元為適當，逾此
    範圍之請求，為無理由，不予准許。
  (四)綜上所述，原告得請求之金額為醫療費用2,000 元，汽車修
    復費用70,000元，及精神慰藉金20,000元，合計為92,000元
    。
五、又無行為能力人或限制行為能力人，不法侵害他人之權利者
    ，以行為時有識別能力為限，與其法定代理人連帶負損害賠
    償責任，民法第187 條第1 項前段定有明文。被告少年陳０
    ０係民國78年8 月12日出生，於上開傷害及毀損行為時，為
    尚未滿20歲之限制行為能力人，而被告戊○○○為其法定代
    理人，復無法證明其已盡其監督上相當之注意義務，則依前
    開規定，自應就此損害與被告少年陳００負連帶賠償責任。
六、從而，原告本於侵權行為之法律關係，請求被告乙○○、少
    年陳００、戊○○○連帶給付之金額，在92,000元及自起訴
    狀繕本送達之翌日起至清償日止，按年息百分之五計算法定
    遲延利息範圍內，為有理由，應予准許；至逾此範圍之請求
    ，並無理由，應予駁回。另原告陳明願供擔保，聲請宣告假
    執行，惟其勝訴部分，因其上訴利益未逾150 萬元，經本院
    判決即告確定，無宣告假執行之必要，至其敗訴部分，假執
    行之聲請亦失所附麗，均應併予駁回。
七、據上論結：本件原告之訴為一部有理由，一部無理由，依刑
    事訴訟法第502 條第1 項、第2 項、第491 條第6 款，民事
    訴訟法第385 條第1 項前段，判決如主文。
中    華    民    國    97    年    8     月    19    日
              刑事第四庭    審判長法  官  蕭權閔
                                  法  官  吳進寶
                                  法  官  陳吉雄
以上正本證明與原本無異。
不得上訴。
中    華    民    國    97    年    8     月    19    日
                                  書記官  郭蘭蕙


司法院資訊處製作；財團法人民間司法改革基金會備份。
